臺灣高等法院臺南分院刑事裁定　　　　　100年度聲字第723號
聲請人即
選任辯護人　江大寧　律師
被　　　告　黃紹齊
上列聲請人因本院100年度上訴字第506號違反毒品危害防制條例
案件，聲請具保停止羈押，本院裁定如下：
    主    文
聲請駁回。
    理    由
一、本件聲請意旨略以：警方於民國99年7月20日警方至被告住
    處搜索時，由警方電請被告至現場，嗣被告亦配合警方製作
    筆錄，直到同年8月3日進行第二次偵訊時，檢察官才進行逮
    捕及聲押，被告既有至搜索現場亦配合檢察官偵訊，足見其
    無逃亡之意思及事實。且本案業已審結，相關證據均調查完
    畢，已無湮滅、偽造變造證據及串證之虞，不可能妨礙審判
    程序之進行。再者，以社會矚目之「南迴搞軌案」而言，事
    件主角李泰安被判處應執行有期徒刑18年，該案法官仍諭知
    新臺幣20萬元交保，本案被告所涉犯情節較該案為輕，惡性
    亦遠不及李泰安，自應比照為之。是本件已無繼續羈押之必
    要，爰請求准予具保停止羈押云云。
二、按被告經法官訊問後，認為犯罪嫌疑重大，而有(一)逃亡或有
    事實足認為有逃亡之虞。(二)有事實足認為有湮滅、偽造、變
    造證據或勾串共犯或證人之虞。(三)所犯為死刑、無期徒刑或
    最輕本刑為5年以上有期徒刑之罪者，非予羈押，顯難進行
    追訴、審判或執行者，得羈押之，刑事訴訟法第101條第1項
    定有明文。而羈押之必要與否或執行羈押後有無繼續之必要
    ，仍許法院斟酌訴訟進行程度及其他一切情事而為認定，除
    有刑事訴訟法第114條各款所列情形之一不得駁回者外，准
    許與否，該管法院有自由裁量之權，衡非被告所得強求（最
    高法院29年抗字第57號、46年台抗字第6號、第21號裁定意
    旨參照）。次按憲法保障人民身體自由之意旨，被告犯上開
    條款之罪嫌疑重大者，仍應有相當理由認為其有逃亡、湮滅
    、偽造、變造證據或勾串共犯或證人等之虞，法院斟酌命該
    被告具保、責付或限制住居等侵害較小之手段，均不足以確
    保追訴、審判或執行程式之順利進行，始符合該條款規定，
    非予羈押，顯難進行追訴、審判或執行之要件，此際羈押乃
    為維持刑事司法權有效行使之最後必要手段，於此範圍內，
    尚未逾越憲法第23條規定之比例原則，符合本院釋字第392
    號、第653號、第564號解釋意旨，與憲法第8條保障人民身
    體自由及第16條保障人民訴訟權之意旨，尚無違背（司法院
    釋字第665號解釋理由書參照）。又重罪常伴有逃亡、滅證
    之高度可能，係趨吉避凶、脫免刑責、不甘受罰之基本人性
    ，倘一般正常之人，依其合理判斷，可認為該犯重罪嫌疑重
    大之人具有逃亡或滅證之相當或然率存在，即已該當「相當
    理由」之認定標準，不以達到充分可信或確定程度為必要（
    最高法院98年度台抗字第668號裁定意旨參照）。再按羈押
    被告之目的，在於確保訴訟程式之進行、確保證據之存在、
    真實及確保刑罰之執行，而被告有無羈押之必要，及羈押後
    其原因是否仍然存在，有無繼續羈押之必要，應否延長羈押
    ，均屬事實認定之問題，法院有依法認定裁量之職權，自得
    就具體個案情節予以斟酌決定，如就客觀情事觀察，法院許
    可羈押之裁定在目的與手段間之衡量並無明顯違反比例原則
    情形，即無違法或不當可言，且關於羈押原因之判斷，尚不
    適用訴訟上之嚴格證明原則，而應適用自由證明程序。又羈
    押之目的，除在於確保刑事偵查、審判程式之完成外，另亦
    有刑事執行保全之目的（最高法院98年度台抗字第405號裁
    定意旨參照）。
三、查被告黃紹齊因涉犯販賣第三級毒品罪等案件，屬最輕本刑
    為5年以上有期徒刑之罪，經原審判處應執行有期徒刑9年在
    案，依一般社會常情，認有相當理由認其有逃亡之虞，又該
    案尚未審結，而有串證之虞，本院認犯罪嫌疑重大，有刑事
    訴訟法第101條第1項第1、2、3款之情形，非予羈押，顯難
    進行審判，而裁定執行羈押。聲請人雖以上開理由聲請具保
    停止羈押，經查：
  (一)被告所犯違反毒品危害防制條例之販賣第三級毒品等罪，業
    經原審判處應執行有期徒刑9年，並經本院駁回其上訴在案
    ，足見其犯罪嫌疑確屬重大，且所犯之罪為最輕本刑5年以
    上有期徒刑之罪乙節，應堪認定。又本件被告既經判處應執
    行刑有期徒刑9年在案，衡情重罪常伴有逃亡之高度可能，
    係趨吉避凶、脫免刑責、不甘受罰之基本人性，倘一般正常
    之人，依其合理判斷，可認為該犯重罪嫌疑重大之人具有逃
    亡之相當或然率存在，即已該當「相當理由」之認定標準，
    足證被告羈押之原因尚未消滅，且有相當理由認為有逃亡之
    虞，非予羈押，顯難進行追訴、審判或執行，非經羈押顯難
    進行審判，而有繼續羈押之必要，且無違反平等或比例原則
    之情形。
  (二)聲請人雖以：被告若要有逃亡之意，何以在99年8月3日之前
    ，均未有何行動，可見其確無此意思云云。經查，被告雖於
    警方前往搜索時經警通知其到場，於同年8月3日亦前往臺灣
    臺南地方法院檢察署應訊，然在此之前，警方僅在被告住處
    查扣第四級毒品「紅豆」，而未查獲其有關販賣第三級毒品
    之證物，有扣押物品目錄表可稽（見警卷第5頁），檢警亦
    未提示被告有關販賣第三級毒品之通訊監察譯文等相關資料
    ，直到同年8月3日檢察官始提示該通訊監察譯文相關證據等
    情，有各該筆錄可參，則在此之前，被告因認檢警未掌握對
    其不利之相關證據而前往搜索現場及到地檢署應訊，乃屬正
    常之情形，要不得以此認定其於本案中無逃亡之可能性。
  (三)依警方查扣之相關資料顯示，被告雖然從事人體刺青事業，
    但卻兼營放款業務，有商業本票、借款契約書、身分證影本
    ，有扣押物品目錄表可稽（見警卷第5頁），另依警方實施
    通訊監察發現，被告屢屢以其所有之0000000000號行動電話
    與不特定之人聯絡，其中不乏談論毒品之情形者，對象即多
    且雜，有通訊監察譯文在卷可考（見警卷第88-136頁），被
    告復有施用第三級毒品「紅豆」及第四級毒品K他命之情形
    ，已據其自承在卷（見警卷第6頁反面、第19頁），足見被
    告交往對象複雜且生活狀況並不單純，是其既經判處重刑，
    若經具保在外，即有受上開外在因素影響而提升其逃亡之可
    能性。
  (四)聲請人另以：「南迴搞軌案」事件主角李泰安被判處應執行
    刑有期徒18年，尚可交保，本案被告之情節較該案為輕，惡
    性亦遠不及李泰安，自應比照為之云云。惟刑事案件個案間
    之情節並不相同，其間或有其獨特性及差異性，且是否准予
    具保自有個案之考量，尚難比附援引之。本件被告所判處之
    刑度雖然不及上開「南迴搞軌案」之刑度，然刑之輕重，個
    人之主觀認定不同，被告所判處之刑度雖僅該案之一半，但
    其受應執行有期徒刑9年之宣告，此對一般人或被告而言，
    已屬重刑，再加上被告交往及生活狀況等複雜因素，難認被
    告無逃亡之可能性。是聲請人援引該案作為本件被告並無羈
    押之必要，洵無理由。
四、綜上，本件被告涉犯販賣第三級毒品等犯行，既經本院判處
    應執行有期徒刑9年在案，雖相關證據已調查完畢，然其所
    處之刑非輕，被告已提起上訴，其審理程序未了，況日後尚
    有「刑之執行」之司法權尚待行使，為確保日後審判程序之
    進行及將來刑之執行，堪認本件被告非予羈押顯難進行審判
    及執行，而有繼續羈押之必要。此項羈押之必要性，非得以
    具保之方式代替，另本院綜合卷內客觀具體事證資料，並兼
    顧實體真實之發現等因素，認羈押被告亦無違反平等或比例
    原則之情形。是聲請人以被告已無逃亡之虞並援引他案作為
    本件已無羈押之必要為由，聲請具保停止羈押，自屬無據，
    ，是本件聲請為無理由，應予駁回。
五、據上論斷，應依刑事訴訟法第220條，裁定如主文。
中    華    民    國    100    年    8    月    24    日
                  刑事第五庭     審判長法 官  楊明章
                                       法 官  蔡美美
                                       法 官  黃國永
以上正本證明與原本無異。
如不服本裁定，應於收受本裁定後5日內向本院提出抗告狀。
                                      書記官  陳淑貞
中    華    民    國    100    年    8    月    24    日